臺灣高雄地方法院刑事判決　　　　　　　96年度訴字第2984號
公　訴　人　臺灣高雄地方法院檢察署檢察官
被　　　告　乙○○
　　　　　　　　　　（現另案於臺灣高雄監獄執行中）
上列被告因毒品危害防制條例案件，經檢察官提起公訴（96年度
毒偵字第5461號），本院判決如下：
    主  文
乙○○施用第一級毒品，累犯，處有期徒刑拾月。
    事  實
一、乙○○前因施用毒品案件，經本院以93年度毒聲字第953 號
    裁定送觀察、勒戒後，認有繼續施用毒品之傾向，再經本院
    以93年度毒聲字第1272號裁定令入戒治處所施以強制戒治，
    嗣因無繼續強制戒治之必要，於94年3 月9 日停止其戒治處
    分釋放，並經臺灣高雄地方法院檢察署檢察官於94年3 月14
    日以94年度戒毒偵字第133 號為不起訴處分確定。乙○○復
    於95年間因竊盜案件，經本院以95年度簡字第5742號判處有
    期徒刑3 月確定，於96年3 月14日執行完畢。詎仍未戒除毒
    癮，於96年4 月26日14時許採尿前回溯24小時內之某時（起
    訴書誤載為96年4 月26日某時），在高雄縣美濃鎮○○里○
    ○路○段398 巷14號住處，施用第一級毒品海洛因，嗣於同
    年4 月26日11時40分許，經警於高雄縣美濃鎮○○街○○道
    路上查獲其同行友人湛善閔持有第一級毒品海洛因，在取得
    乙○○同意下採尿送驗，呈現嗎啡陽性反應而知悉上情。
二、案經高雄縣政府警察局旗山分局報請臺灣高雄地方法院檢察
    署檢察官偵查起訴。
    理  由
一、訊據被告乙○○矢口否認有施用第一級毒品海洛因之犯行，
    辯稱：伊自戒治處所釋放後，即未曾再施用第一級毒品海洛
    因，驗尿報告之所以呈現嗎啡陽性反應，應係驗尿前，伊服
    用克風邪感冒藥所致等語云云。經查：
(一)、被告於96年4 月26日14時許，經高雄縣政府警察局旗山分局
    採集其排放之尿液，送請台灣檢驗科技股份有限公司檢驗結
    果，呈現嗎啡陽性反應（濃度19970NG ／ML），可待因呈陽
    性反應（濃度4430NG／ML），有該公司96年5 月14日濫用藥
    物尿液檢驗報告1 份在卷可參（見警卷第8 頁）。
(二)、次查，尿液檢驗結果之正確性受到諸多因素之影響，如檢體
    簽收、處理、分析、文件處理及各檢驗單位所訂定之閾值不
    同等，均會影響到最後結果之判讀，目前尿液中煙毒之檢驗
    方法分述如下：一般實驗室接到尿液煙毒檢驗申請時，第一
    步驟為利用EIA （酵素免疫分析法）做初步篩檢，如篩檢濃
    度小於閾值即判讀為陰性反應；如篩檢濃度大於閾值，則必
    須進一步做確認試驗，確認試驗方法之原理須異於篩檢方法
    之原理，確認試驗方法目前國內常用的方法計有TOXI─LAB
    （毒物層析法）、GC（氣體色層分析法）、GC／MS（氣相層
    析質譜儀分析法）等方法，依各實驗單位設備不同，選用方
    法而有不同，其精密度依次為氣相層析質譜儀分析法優於氣
    體色層分析法優於毒物層析法。再者，所謂「氣相層析質譜
    儀」包括「氣相層析儀」及「質譜儀」二部分，在「氣相層
    析儀」部分，其方法為將物質氣化後，再經分析管分離，由
    於各種物質之沸點及對管柱之吸附力不同，在經過檢測器測
    定後，表現出不同的滯留時間，利用滯留時間來判定是何種
    物質；而「質譜儀」部分為檢測器，能將物質撞擊成碎片，
    記錄其質譜圖，因每個化合物之鍵結能力不同，故不同之物
    質會有其特定之質譜圖，因此在物質之判斷上有若指紋鑑定
    ，理論上如果扣除人為因素（例如檢體間之污染），氣相層
    析質譜儀之精確度接近百分之百，幾乎不會有偽陽性反應產
    生。是以，本案所採集被告之尿液，囑託台灣檢驗科技股份
    有限公司以免疫學分析法及氣相層析質譜儀分析法交互檢驗
    ，檢出確含有嗎啡之陽性反應，揆諸前揭說明，自足以排除
    偽陽性反應產生之可能。
(三)、又參諸文獻Clarke’s Isolation andIndentification of
    D rugs乙書第二版記述：施用海洛因後24小時內經由尿液排
    出之量可達使用劑量之80％，其於尿液中排出之最長時限，
    受施用劑量、施用方式、個人體質及其代謝情況等因素影響
    ，因個案而異，一般可檢出之最長時間為海洛因服用後2 至
    4 天，此有行政院衛生署管制藥品管理局91年10月3 日管檢
    字第110436號函可參，故足認被告確曾於96年4 月26日14時
    許採尿前回溯24小時內之某時，施用第一級毒品海洛因之犯
    行。
(四)、被告雖以前揭情詞置辯，然其所服用之藥品係經行政院衛生
    署許可登記之藥品，而「經行政院衛生署許可登記之藥品，
    均不含海洛因成分，服用後其尿液不致檢出嗎啡陽性反應」
    等情，有行政院衛生署管制藥品管理局92年2 月18日管檢字
    第09200 00796 號函附卷可參，復佐以被告於本院審理中均
    未能陳報其所稱購買藥物藥局之確實名稱、地址、負責人之
    姓名等事項，以供本院傳喚及提供其所服用之藥物以供相關
    鑑驗單位鑑驗，被告辯稱上開檢驗結果呈嗎啡陽性反應，可
    能係驗尿前，伊服用克風邪感冒藥所致一節，顯屬飾卸之詞
    ，不足採信，揆諸前揭說明，被告確有施用第一級毒品海洛
    因之事實，洵足認定。
(五)、被告因施用毒品案件，經本院以93年度毒聲字第1272號裁定
    施以強制戒治，至94年3 月4 日因無繼續強制戒治之必要，
    於94年3 月9 日釋放後，經臺灣高雄地方法院檢察署檢察官
    以94年度戒毒偵字第133 號為不起訴處分確定，此有臺灣高
    等法院被告前案紀錄表、臺灣高雄地方法院檢察署刑案資料
    查註紀錄表及全國施用毒品案件紀錄表等件附卷可參。被告
    於強制戒治執行完畢後，5 年內再犯毒品危害防制條例第10
    條第1 項之罪，依毒品危害防制條例第23條第2 項規定，應
    依法追訴處罰。
三、論罪科刑
    核被告所為，係犯毒品危害防制條例第10條第1 項之施用第
    一級毒品罪。被告持有第一級毒品進而施用，其持有之低度
    行為，應為施用之高度行為吸收，不另論罪。又被告有如前
    開事實欄所載之犯罪科刑及執行紀錄，有上開被告前案紀錄
    表可憑，其於刑之執行完畢後，5 年內再故意犯本件有期徒
    刑以上之罪，為累犯，應依刑法第47條第1 項之規定，加重
    其刑。爰審酌被告前因毒品危害防制條例案件，經送強制戒
    治後，仍未能徹底戒絕毒品，再犯本件施用毒品罪，且於犯
    罪後卸責飾詞，矢口否認犯行，犯罪後態度不佳，益見其無
    戒毒悔改之意，惟念其施用毒品，乃戕害一己之身體健康，
    所為尚未害及他人，本諸施用毒品者均有相當程度之成癮性
    及心理依賴，其犯罪心態與一般刑法犯罪之本質並不相同，
    容應以病人之角度為考量，並側重適當之醫學治療及心理矯
    治為宜等一切情狀，量處如主文所示之刑。另案扣得之海洛
    因1 包（驗前淨重0.108 公克，驗後淨重0.077 公克），為
    證人湛善閔所有，屬證人湛善閔另案涉犯施用第一級毒品之
    證物，業於本院以96訴字第3079號刑事判決諭知沒收銷燬之
    ，則爰不予諭知沒收銷燬，附此敘明。
據上論斷，應依刑事訴訟法第299條第1項前段，毒品危害防制條
例第10條第1項，刑法第11條前段、第47條第1項，判決如主文。
本案經檢察官甲○○到庭執行職務。
中　　華　　民　　國　　96　　年　　10　　月　　3　　 日
            刑事第十六庭  審判長法  官  李代昌
                                法  官  周宛瑩
                                法　官  文昌
以上正本證明與原本無異。
如不服本判決應於收受本判決後10日內向本院提出上訴書狀，並
應敘述具體理由，如未敘述上訴理由者，應於上訴期間屆滿後20
日內補提理由書狀於本院（均須按他造當事人之人數附繕本）「
切勿逕送上級法院」。
中　　華　　民　　國　　96　　年　　10　　月　　3　　 日
                                書記官  吳良美
附錄本件論罪科刑之法條：
毒品危害防制條例第10條
施用第一級毒品者，處 6 月以上 5 年以下有期徒刑。
施用第二級毒品者，處 3 年以下有期徒刑。
